【裁判字號】    98,上訴,4052
【裁判日期】    981015
【裁判案由】    毒品危害防制條例等
【裁判全文】
臺灣高等法院刑事判決                98年度上訴字第4052號
上  訴  人
即  被  告  甲○○ ○○○ ○.
上列上訴人因違反毒品危害防制條例案件，不服臺灣桃園地方法
院九十八年度重訴字第五二號，中華民國九十八年八月三十一日
第一審判決（起訴案號：臺灣桃園地方法院檢察署九十八年度偵
字第一二九六七號），提起上訴，本院判決如下：
    主  文
上訴駁回。
    理  由
一、按刑事訴訟法第三百五十條、第三百六十一條、第三百六十
    二條、第三百六十七條規定，不服地方法院之第一審判決而
    上訴者，須提出上訴書狀，並應敘述具體理由，為上訴必備
    之程式；其所提出之書狀未敘述上訴理由，或僅曾以言詞陳
    述上訴理由者，均應於上訴期間屆滿後二十日內補提理由書
    於第一審法院。惟原審法院對上訴書狀有無記載理由，僅應
    為形式上之審查，認有欠缺，且未據上訴人自行補正者，始
    應定期間先命補正，至於上訴理由是否具體，係屬第二審法
    院審查範圍，不在命補正之列（參照刑事訴訟法第三百六十
    一條之立法意旨）。倘上訴人已提出上訴理由，但所提非屬
    具體理由者，應由第二審法院以上訴不合法律上之程式，判
    決駁回之。而所謂具體理由，必係依據卷內既有訴訟資料或
    提出新事證，指摘或表明第一審判決有何採證認事、用法或
    量刑等足以影響判決本旨之不當或違法，而構成應予撤銷之
    具體事由，始克當之；倘僅泛言原判決認定事實錯誤、違背
    法令、量刑失之過重或輕縱，而未依上揭意旨指出具體事由
    ，或形式上雖已指出具體事由，然該事由縱使屬實，亦不足
    以認為原判決有何不當或違法者，皆難謂係具體理由，俾與
    第二審上訴制度旨在請求第二審法院撤銷、變更第一審不當
    或違法之判決，以實現個案救濟之立法目的相契合，並節制
    濫行上訴（最高法院九十七年度台上字第八九二號裁判意旨
    參照）。又刑罰之量定，本為法院得依職權自由裁量之事項
    ，苟於法定刑度之內，予以量定，且客觀上並無明顯濫權之
    情形者，自不容當事人任憑主觀意見，指摘其違法、失當。
    是原判決倘就如何量定其宣告刑之理由，已敘明審酌之因素
    ，被告仍泛詞指摘量刑過重，而未提出證據資料，以供審查
    ，自難認為其理由已經明確、具體，足以影響判決本旨之不
    當或違法，而構成應予撤銷或變更之具體事由，則所提上訴
    ，即非適法。
二、經查：本件原判決依上訴人即被告 甲○○ ○○○ ○○○○ ○○○○○○（
    中文名字：林思源，下稱林思源）於原審法院審理時之自白
    、扣案之第一級毒品海洛因二包（合計淨重一○三四點四八
    公克，空包裝總重五○點五二公克，純度百分之七四點八五
    ，純質淨重七七四點三一公克）、涼鞋一雙、行動電話一支
    、卷附之法務部調查局濫用藥物實驗室九十八年六月二十四
    日調科壹字第○九八二三○一七七六○號鑑定書一紙、臺北
    關稅局扣押貨物、運輸工具收據及搜索筆錄一紙、卷附照片
    十五張等為據，認定被告確有持有、運輸第一級毒品海洛因
    及私運管制物品進口之犯行，核被告林思源所為，係犯毒品
    危害防制條例第四條第一項之運輸第一級毒品罪、懲治走私
    條例第二條第一項之私運管制物品進口罪。又被告林思源及
    「LUCKY 」間就上述犯行，均有犯意聯絡及行為分擔，均為
    共同正犯。被告持有第一級毒品海洛因之低度行為，為運輸
    之高度行為所吸收，不另論罪。被告以一行為，同時觸犯毒
    品危害防制條例第四條第一項及懲治走私條例第二條第一項
    二罪，為想像競合犯，應依刑法第五十五條前段規定從一重
    之毒品危害防制條例第四條第一項運輸第一級毒品罪處斷。
    被告不服原判決，於九十八年九月十一日提起上訴，被告上
    訴意旨僅泛稱：(一)伊聽聞九十八年十一月二十日毒品危害防
    制條例將修正公布，伊仍有機會面對新條例，依從新從輕原
    則，懇請鈞院更改原判決所示之刑，以維權益。(二)伊為清償
    債務，答應自稱「LUCKY 」之外籍人士，自國外私運毒品入
    境，以賺取報酬，但尚未收取報酬，即為警查獲，伊於警製
    作筆錄時，均據實說明，無瞞騙之詞，未浪費司法資源，亦
    配合檢警偵辦，卻仍被量處重刑，伊難以接受。原判決枉顧
    伊係外籍人士，對臺灣法律常識不足，且伊異鄉囹圄重刑，
    日後服刑完畢返家，父母已逝，妻離子散，家已不是家，伊
    已近垂暮之年，冀望鈞院法外施恩云云。惟查：(一)按「行為
    後法律有變更者，適用行為時之法律，但行為後之法律有利
    於行為人者，適用最有利於行為人之法律。」刑法第二條第
    一項定有明文，而該規定所謂有變更之法律，係指依中央法
    規標準法第四條之規定制定公布之刑罰法律而言（九十四年
    度台上字第七七一號判決意旨參見），亦即經立法院通過，
    總統公布之法律。被告所稱之新條例既未經立法院通過，總
    統公布，即非上開規定所稱之「法律」，本案自無從依上開
    規定適用該新條例，況該條例日後是否修正通過，尚屬未定
    ，且該條例修正後之規定，是否即有利於被告，更屬未知，
    是被告上訴意旨徒憑己意指稱該條例於九十八年十一月二十
    日將修正公布，伊有機會面對新條例，應依從新從輕原則，
    更改原判決所示之刑云云，顯屬無據，委無可採。(二)又原判
    決已詳敘所憑證據與認定之理由，並審酌被告因積欠地下錢
    莊債務，為求獲取報酬，即攜帶第一級毒品海洛因入境，參
    以被告所攜帶入境毒品海洛因之數量、濃度，如流入市面，
    將加速毒品之泛濫，對我國社會之安寧秩序及國人之健康所
    可能產生之危害至鉅，被告坦承犯行、尚有悔意一切情狀，
    量處有期徒刑十五年，另被告為新加坡人，且受有期徒刑以
    上刑之宣告，併依刑法第九十五條規定，諭知被告應於刑之
    執行完畢或赦免後，予以驅逐出境。是原判決已就刑法第五
    十七條所列事項詳為審酌，並敘明理由，且以被告於偵查及
    審判中均自白本件所犯毒品危害防制條例第四條第一項運輸
    第一級毒品犯行，而依修正後毒品危害防制條例第十七條第
    二項之規定，減輕其刑。原審法院就刑罰裁量職權之行使，
    既未逾越法定刑度，亦未濫用自由裁量之權限，刑度亦屬妥
    適，核無不當或違法之情形。被告上訴意旨另以伊均據實以
    告，並配合檢警偵辦，原判決量刑過重，枉顧伊係外籍人士
    ，對臺灣法律常識不足，且伊日後服刑完畢，家將散，人將
    老，請法外施恩云云，純係對原判決就刑之量定已詳予說明
    審酌之事項，漫為爭執，非但空泛無據，亦未依卷內既有訴
    訟資料或提出新事證，指摘或表明原判決有何採證認事、用
    法或量刑等足以影響判決本旨之不當或違法，構成應撤銷之
    具體事由，難認已提出具體之上訴理由，揆諸上開規定，其
    上訴顯屬違背法律上之程式，應予駁回，並不經言詞辯論為
    之。
據上論斷，應依刑事訴訟法第三百六十七條前段、第三百七十二
條，判決如主文。
中    華    民    國    98    年    10    月    15    日
                  刑事第二庭審判長法  官  洪光燦
                                  法  官  林恆吉
                                  法  官  宋明蒼
以上正本證明與原本無異。
如不服本判決，應於收受送達後10日內向本院提出上訴書狀，其
未敘述上訴之理由者並得於提起上訴後10日內向本院補提理由書
（均須按他造當事人之人數附繕本）「切勿逕送上級法院」。
                                  書記官  駱麗君
中    華    民    國    98    年    10    月    15    日


司法院資訊處製作；財團法人民間司法改革基金會備份。
